臺灣高等法院臺中分院刑事判決　　　　　　　　　　九十三年度上易字第六三一號
　　上　訴　人　臺灣南投地方法院檢察署檢察官
　　上　訴　人
　　即　被　告　甲○○
　　選任辯護人　林政德
右上訴人因被告過失傷害案件，不服臺灣南投地方法院九十三年度易字第五九號中華
民國九十三年四月二十八日第一審判決（起訴案號：臺灣南投地方法院檢察署九十二
年度偵字第五四七號），提起上訴，本院判決如左：
    主      文
原判決撤銷。
甲○○從事業務之人，因業務上之過失傷害人致重傷，處有期徒刑月，如易科罰金
，以參佰元折算壹日。
    事      實
一、甲○○受僱鋐州工程有限公司，以駕駛挖土機為業，為從事業務之人，於民國九
    十二年一月八日上午，在南投縣草屯鎮○○里○○路五五七號藝術國寶重建施工
    工地地下室，先從事鋼鐵切割，後依工地監工潘俊帆之指示，將挖土機駛往擬打
    樁地點，移動過程中，原應注意週邊人員之安全及保持一定之安全間隔以確保安
    全，而依當時情形，又無不能注意之情形，竟因疏於注意周遭，致在右前方亦疏
    未注意挖土機行進方向之潘俊帆，遭其所駕挖土機履帶右側前方撞及碾過，受有
    左側骨盆恥骨骨折術後併左側薦椎第一神經根病變、左側近端脛腓骨骨折、會陰
    部撕裂傷、尿道斷裂等重大難治之傷害。經實施左側膕動脈動脈移植修補手術，
    尿道傷害重建、恥骨上膀胱造廔及大腸造口手術。尿道重建後尿道狹窄、結腸造
    口關閉、右側睪丸缺損、陰莖勃起功能障礙。
二、案經潘俊帆之妻乙○○訴由南投縣政府警察局草屯分局報請台灣南投地方法院檢
    察署檢察官偵查起訴。
    理      由
一、上訴人即被告甲○○固坦承受僱於鋐洲工程有限公司，以駕駛挖土機為業，於右
    揭時地駕駛挖土機碾傷潘俊帆等事實，但否認有何過失，辯稱：伊聽從潘俊帆之
    指示，將挖土機開往指示之地點，而行進間挖土機需收起懸臂平放，兼以挖土機
    右側機身甚高，視界本屬侷限，且行進之挖土機不得接近，身為工地主任之被害
    人潘俊帆自了然於心，猶接近行進間之挖土機，事故之發生，顯非伊所能注意及
    預防，伊無過失云云。被告之辯護人為被告辯護稱：挖土機於駕駛行進或作業中
    ，其視線所及之範圍因右側機身與駕駛齊高及懸臂在駕駛右前方，遂侷限於駕駛
    左側及正前方，因此在工地習慣上，甚且依社會一般生活經驗，顯無人會靠近作
    業中或行進中之挖土機，即便是已發動引擎但尚未作業或行進亦然。更何況被害
    人時為工地主任，當更知悉切勿靠近引擎發動中之挖土機。被害人違反工地習慣
    ，非被告所能預見。原審認被告於事故發生時，專注與案外人林光龍之指示，致
    壓傷被害人，而有過失云云。惟被告無預見可能性，當被告發現被害人時，其間
    根本無充足之時間，可供被告採取急煞停措施，以避免事故發生，則就令被告於
    工地現場注意駕駛座左方其他工作人員之指示，被告既因視線之侷限，未能目及
    車身右側狀況，縱無吊車司機林光龍之指示，亦難免此結果之發生。況林光龍於
    警詢時證稱：伊沒有看見挖土機壓到人，當時在吊東西，是背對事故現場。原審
    亦為相同之證詞。被告警詢筆錄是否確為被告所陳，有勘驗偵訊錄音帶之必要云
    云。
二、惟查：
（一）１、被告如何依被害人潘俊帆指示，駕駛挖土機前行，擬前往吊車司機作業處
      之打樁地點，行進間，撞及並壓碾被害人潘俊帆等情，迭據被告於偵查、原審
      法院及本院審理中坦白承認。２、證人林光龍於警訊時證稱：「是我叫要挖土
      機往吊車右後方行駛，我沒有發現挖土機有壓到人，是有人大叫時，我才知道
      挖土機壓到。」（見偵查卷第二十五頁反面）林光龍後於原審證稱：應該沒有
      和被告講話，好像是別人喊的云云，與上開警詢之審判外證詞不符。但審判中
      之證詞，均為模稜猶疑之詞。警詢時，所為陳述，則合於事理，且語氣肯定，
      參以係於案發翌日至警局接受談話，印象深刻，受外界影響小，其所為陳述較
      合於客觀事實，應以其於警詢之陳述有可信之特別狀況，且為認定犯罪事實所
      必要，有證據能力。３、證人張樹松於警詢證稱：「現場發生另一部挖土機碾
      到工程人員，我正好在肇事之挖土機正前方，有全程目睹。」「肇事挖土機由
      甲○○所駕駛，在圖內第一位置，傷者為現場工程師潘俊帆，倒地位置在圖內
      第七位置，當時挖土機是行進間，而潘俊帆也是行進間。」「我當時有看到肇
      事之挖土機原本是在圖內第三號之位置，與林永杉在施工，潘俊帆步行至甲○
      ○所駕之挖土機旁交待甲○○改往九號位置施工。甲○○就駕挖土機前往，而
      潘就另走至林永杉之挖土機與林永杉交談。之後我看見潘俊帆不知何故又步行
      至甲○○所駕之挖土機履帶右側前方，而甲○○之挖土機當時是行進間，我看
      見甲○○並未發現有人靠近挖土機，我記得潘俊帆當時離挖土機履帶很近（大
      約一公尺距離），但為何挖土機會碾到潘俊帆，我也無法理解。」（見偵查卷
      第十七頁）；於原審法院證稱：潘先生和甲○○說完話，就往編號二挖土機走
      ，和編號二的挖土機駕駛說話，說完又往編號一的方向走，結果就撞到了。被
      害人從右邊走到甲○○車子履帶前面，結果就被撞到。挖土機速度比人走路慢
      等語（見原審卷第五二頁）。４、證人陳益正於警詢時亦證稱：「我看見潘俊
      帆在一號挖土機右履帶前方位置，要往前走（西往東）；而甲○○所駕駛一號
      挖土機向前直行（北向南），當時我看到這種情形，有對甲○○大聲喊壓到人
      了，而甲○○不知我在喊什麼，而甲○○駕駛駕駛挖土機往前約○．一秒的時
      間，才停住挖土機，下來察看，才發現壓到潘俊帆等語（見偵查卷第二三頁）
      ；於原審法院證稱：「我看到被害人潘先生從甲○○所駕駛的挖土機的右後方
      ，走到履帶前面，就壓到。」（見原審卷第五六頁）。又被告所駕駛之挖土機
  ，坐於挖土機駕駛座位上，可清楚看見右邊履帶內側約一公尺、外側約五十公
      分處，業據本院勘驗肇事同型挖土機，制有勘驗筆錄在卷，並有照片附卷可憑
      （見本院卷第七四頁至七六頁）。５、綜上各證，參以案發時，挖土機速度比
      被害人走路慢，且挖土機駕駛座上可以看到右邊履帶左側約一公尺、右側約五
      十公分。足認被告駕駛挖土機前行，未注意走至挖土機前之被害人，仍繼續前
      行，致壓及被害人。
（二）被害人潘俊帆遭被告所駕挖土機履帶右側前方撞及碾過，受有左側骨盆恥骨骨
      折術後併左側薦椎第一神經根病變、左側近端脛腓骨骨折、會陰部撕裂傷、尿
      道斷裂等重大難治之傷害。經實施左側膕動脈動脈移植修補手術，尿道傷害重
      建、恥骨上膀胱造廔及大腸造口手術後，仍有尿道狹窄、結腸造口關閉、右側
      睪丸缺損、陰莖勃起功能障礙等情，有台中榮民總醫院診斷証明書、台北榮民
      總醫院住院診斷證明書及九十三年七月十九日北總企字第０９３０００７８８
      ２號函、台北市立仁愛醫院診斷証明書（見偵查卷第四十、五九、六十頁、原
      審卷第七一頁、本院卷第四四、六十頁）。台北榮民總醫院於九十三年七月十
      九日函本院，病患潘俊帆因骨盆腔骨折，導致尿道斷裂，經尿道手術治療後，
      目前已可由尿道自然排尿，惟其功能是否完全恢復正常，仍待進一步檢查及評
      估。性能力部分，拫據病患主訴及病歷記，在骨盆腔骨折後，有陰莖勃起功能
      障，至於性能力是否喪失或障礙之程度如何：亦待進一步檢查及評估。該病
      患之肌電波檢查顯示，為左側腰薦神經叢損傷，在臨床上之表現為左側垂足，
      雖可行走但為跛行。本件被害人係於九十二年一月八日遭被告所駕駛之挖土機
      碾壓左側骨盆，致受有上開之傷害，經一年多之醫療，仍未完全恢復，足認被
      害人所受之傷害已達難治之重傷程度。
（三）被告駕駛挖土機，自應注意週邊人員之安全及與其他人員保持安全間隔，以避
      免危險發生。且依當時狀況，又非不能注意，竟疏不注意為之，以致肇事，致
      被害人受重傷，被告顯有過失，故被告過失行為與被害人受傷間，有相當因果
      關係，其犯行堪以認定。至被害人潘俊帆身為工地監工，未注意挖土機行進方
      向，猶靠近挖土機，而為挖土機碾傷，雖亦有過失，但仍無法解免被告過失責
      任，附此敘明。
（四）被告右揭過失致人重傷犯行，事證明確，足以認定，應依法論科。被告及其辯
      護人否認被告有過失，並非有據。
（五）被告於警詢之筆錄，本院並未引以為認定犯罪事實之證據，自無調查警詢筆錄
      製作程序，是否合於規定之必要，併此敘明。
二、核被告所為，係犯刑法第二百八十四條第二項後段之業務過失致重傷罪。原審判
    決於理由欄先謂被害人之傷害為重大難治之傷害；於論罪時，又稱被告所為係犯
    刑法第二百八十四條第二項前段之業務過失傷害罪；據上論斷欄再引刑法第二百
    八十四條第二項後段，前後矛盾。檢察官上訴意旨略以：告訴人潘俊帆並非未注
    意行進間之挖土機，而是當時挖土機處於停止狀態，被告與前方吊裝人員講話，
    告訴人身為工地監工，認被告對於工作指示有不明瞭之處，故前往查看，被告則
    突然開動挖土機，造成告訴人難以治療之傷害，故原審認告訴人疏未注意挖土機
    行進方向，與事實未合。被告於事發至今對於告訴人及家屬未有絲毫關懷之情，
    復否認有何過失責任，毫無悔意，應加重其責云云。檢察官並未提出其他支持其
    上訴理由之證據，其上訴為無理由。被告上訴否認有過失，亦無理由，但原審判
    決既有上開瑕疵，自應由本院撤銷，並自為判決。爰審酌被告之過失程度，犯後
    否認有過失，尚未與告訴人達成和解，與告訴人經一年多之治療，已能扶欄杆上
    下樓梯，由尿道自然排尿，身體狀況已有改善等一切情狀，量處如主文所示之刑
    ，並諭知易科罰金之折算標準。
據上論斷，應依刑事訴訟法第三百六十九條第一項前段、第三百六十四條、第二百九
十九條第一項前段，刑法第二百八十四條第二項後段、第四十一條第一項前段，罰金
罰鍰提高標準條例第一條前段、第二條，判決如主文。
本案經檢察官丙○○到庭執行職務。
中      華      民      國      九十三     年    十一     月   二十四   日
                                臺灣高等法院臺中分院刑事第九庭
                                      審判長法  官  陳  筱  珮
                                            法  官  康  應  龍
                                            法  官  趙  春  碧
右正本證明與原本無異。
不得上訴。
                                            書記官  胡  美  娟
中      華      民      國      九十三     年    十一     月   二十五   日
附錄論罪科刑法條：
中華民國刑法第二百八十四條第二項後段：
 (過失傷害罪)
因過失傷害人者，處六月以下有期徒刑、拘役或五百元以下罰金，致重傷者，處一年
以下有期徒刑、拘役或五百元以下罰金。
從事業務之人，因業務上之過失傷害人者，處一年以下有期徒刑、拘役或一千元以下
罰金，致重傷者，處三年以下有期徒刑、拘役或二千元以下罰金。
                                                                        Ｉ
